---
title: "CorrelationRegression_Analysis"
author: "Büşra Betül Şimşek"
date: "2023-11-04"
output: html_document
---

lapply(): Belirtilen bir fonksiyonu, belirtilen bir liste veya vektörün her bir elemanına uygular. Sonuçları liste olarak döndürür.

sapply(): lapply dan farklı olarak sonuçları vektör olarka döndürür.

```{r}
lapply(mtcars,mean)
```
mutate(): Veri çerçevelerinde ya da veri tablolarında yeni değişkenler oluşturmak veya mevcut değişkenleri değiştirmek iiçin kullanırız.

*gapminder farklı ülkelerin çeşitli demografik ve ekonomik göstergelerini içeren bir veri setidir.

*pipe operatörü(%>%): verileri işlerken; bir işlevin çıktısını bir sonraki işleve girdi olarak sağlamak için kullanılır. Okunabilirlik açısından kolaylık sağlar.

```{r}
library(gapminder)
library(dplyr)

gapminder <- gapminder %>% mutate(year1950 = year - 1950)
gapminder
```
Yukarıdaki kod şunu ifade eder: Her bir gözlemin year sütunudaki yıllardan 1950 yi çıkararak yeni bir year1950 sütunu oluşturduk. Verilerin okunmasını daha da kolaylasştırmak için.

```{r}
select(gapminder, year1950)
```
select() fonksiyonunu kullanarak sadece istediğimiz sütunları seçebilir ve görüntüleyebiliriz.

```{r}
gapminder_split <- split(gapminder, gapminder$continent)
gapminder_split
```
Bu kod veri çerçevesini continent sütununa göre gruplara böler.Her kıta için ayrı bir grup oluşturur.

```{r}

model1 <- lapply(gapminder_split, function(x) {
  lm(lifeExp ~ year1950, data = x)
})

```

Bu kod; gapminder_split listesinin her bir ögesi yani (x), (birazdan anlayacaksınız) lm fonksiyonuna uygulanacak ve her bir kıta veya bölge için ayrı bir lineer regresyon modeli oluşturulacak.

*function(x): anonim bir fonksiyon tanımlar, x yerine başka değerler de kullanabilirz. x her bir ögeyi temsil eden değişken adıdır, burada kıta veya bölge adlarını temsil etmektedir. Aşağıda örnek kullanımlarını görebilirsiniz:

```{r}

my_list <- list(1, 2, 3, 4, 5)
lapply(my_list, function(x) {
  x * 2  
})
 #x burada her bir liste ögesini temsil eder ve ögeleri iki ile çarpar.
```

Aşağıda ise x ; her bir sütunu temsil eder ve sütunların toplamını hesaplar.
```{r}

my_matrix <- matrix(1:9, nrow = 3)
apply(my_matrix, 2, function(x) {
  sum(x)  
})

```

*Basit Regresyon Modeli*

y = ax + b + e

a: regresyon sabiti(regresyon doğrusunun y eksenini kestiği nokta)

b: regresyon katsayısı (x değişkeninde 1 birimlik değişim olduğu zaman bunun y değişkeninde karşılığı)

e: hata

y: bağımlı değişken

x: bağımsız değişken

R kare değeri: Bir lineer regresyon modelinin ne kadar iyi olduğunu gösteren istatiksel ölçüt. 1 e yaklaştıkça tahminlerin gözlemlenen değere o kadar yakın olduğunu anlarızi R square değeri 1 den fazla olamaz.

```{r}
sapply(model1, function(x) summary(x)$r.squared)
```
Bu değerlere bakarak en kötü modelleme değerinin Afrikaya ait olduğunu görüyoruz.
Bununla beraber, Okyanusya kıtasındaki yaşam beklentisi verilerinin 1950'den sonraki yıllarla ilişkisinin diğer kıtalara göre çok yüksek bir yakınlık gösterdiğni anlayabiliriz. 







